【裁判字號】    97,抗,502
【裁判日期】    980707
【裁判案由】    聲請定其應執行刑
【裁判全文】
臺灣高等法院刑事裁定                   97年度抗字第502號
抗  告  人  康俊儀
上列抗告人因聲請定其應執行刑案件，不服臺灣桃園地方法院中
華民國九十七年四月二十五日裁定（九十七年度聲字一○一二號
），提起抗告，本院裁定如下：
    主  文
原裁定撤銷，發回臺灣桃園地方法院。
    理  由
一、抗告意旨略以：(一)被告所犯之後案於審理中（尚未判決），
    因第一案已判決確定，被告相信刑法第四十一條易科罰金之
    規定係對其有利，為免於短期自由刑之拘禁，一經確定即繳
    納罰金。而後案於判決時（繳納罰金之後）因前案已因繳納
    罰金而以執行完畢論，致使後案必須依刑法第四十七條之規
    定加重其刑至二分之一，使後案宣告六個月有期徒刑。若被
    告於第一案判決時不即時繳納罰金，被告則應入監服刑三個
    月，因尚未執行完畢，第二案判決時則不會依累犯規定加重
    其刑至二分之一而宣告六個月有期徒刑，而係宣告有期徒刑
    四個月。是以，刑法第四十一條得易科罰金原有利於被告之
    部分卻因「被告就其有利部分，繳納罰金」造成提前執行完
    畢論，而成為累犯以致不利於被告，使第二案原宣告刑為四
    個月，累犯加重後成為六個月，其矛盾之處，及違反信賴保
    護原則之處至明。(二)若被告於第一案不繳納罰金入監執行，
    則後案不依累犯之科刑應為四個月有期徒刑，經與第一案之
    宣告刑三個月，依刑法第五十一條之規定其應執行刑也在（
    四個月以上七個月以下）之範圍（有可能為六個月以下）。
    今被告因信賴刑法第四十一條有利被告之規定，繳納罰金後
    ，反造成今定應執行刑為八月（六月以上九月以下），是原
    裁定違背憲法第二十三條規定、大法官釋字第三六六號解釋
    等。(三)若以刑法第四十一條之規範就有利於被告之目的論，
    被告以為該條第二項之規定應做「目的擴張」解釋，應解釋
    為「如一部若已易科罰金執行完畢，數罪併罰後，如其殘刑
    未逾六月，亦適用之」方合於該條之規範目的及憲法第二十
    三條之意旨。(四)、被告或因商業應酬稍為貪杯，一時不慎觸
    法，然被告是否有施以短期自由刑拘禁之必要，是否有構成
    「確因不執行難收矯治之效」之要件，恐有疑問。
二、按「數罪併罰，有二裁判以上者，依刑法第五十一條規定，
    定其應執行刑」，刑法第五十三條定有明文。查本件抗告人
    即受刑人康俊儀前因犯如附表所示違背安全駕駛致交通危險
    罪二罪，經臺灣桃園地方法院，分別判處有期徒刑三月、六
    月確定在案，因其犯罪時間均係在臺灣桃園地方法院九十六
    年度交簡字第三九七四號刑事判決確定（即九十六年十一月
    十五日）前所犯，則依刑事訴訟法第四百七十七條第一項，
    刑法第五十三條、第五十一條第五款之規定，應合併定其應
    執行刑。原審依檢察官聲請，於各刑中最長期以上（即六月
    ），各刑合併之刑期以下（即九月），定其應執行之刑為有
    期徒刑八月，此部分於法固無不合。
    惟按司法院釋字第六六二號解釋：「中華民國九十四年二月
    二日修正公布之現行刑法第四十一條第二項，關於數罪併罰
    ，數宣告刑均得易科罰金，而定應執行刑之刑逾六個月者，
    排除適用同條第一項得易科罰金之規定部分，與憲法第二十
    三條規定有違，並與本院釋字第三六六號解釋意旨不符，應
    自本解釋公布之日起失其效力。」，故對於數罪併罰，數宣
    告刑均得易科罰金，而定應執行之刑超過六個月之案件，依
    司法院釋字第三六六號、六六二號解釋意旨，仍得易科罰金
    。原裁定未及審酌上情，僅諭知定執行刑為有期徒刑八月，
    並未同時諭知易科罰金之折算標準，抗告人提起本件抗告，
    指摘原審裁定不當，尚屬於法有據，非無理由，自應由本院
    將原裁定予以撤銷，發回原審法院更為妥適之裁定，以維法
    制。
三、據上論斷，依刑事訴訟法第四百十三條，裁定如主文。
中    華    民    國    98    年    7     月    7    日
                  刑事第十八庭審判長法  官  吳鴻章
                                    法  官  徐昌錦
                                    法  官  陳健順
以上正本證明與原本無異。
如不服本裁定，應於收受送達後五日內向本院提出抗告狀。
                                    書記官  劉寶鈴
中    華    民    國    98    年    7     月    7     日

司法院資訊處製作；財團法人民間司法改革基金會備份。
